【裁判字號】    98,訴,208
【裁判日期】    990204
【裁判案由】    強盜
【裁判全文】
臺灣屏東地方法院刑事判決               98年度訴字第208號
公  訴  人  臺灣屏東地方法院檢察署檢察官
被      告  甲○○
指定辯護人  孫智仁律師
被      告  戊○○
指定辯護人  李靜怡律師
上列被告因強盜案件，經檢察官提起公訴（97年度偵字第1879號）
本院判決如下：
    主  文
甲○○、戊○○均無罪。
    理  由
壹、證據能力部分：
一、被告之自白，須非出於強暴、脅迫、利誘、詐欺、疲勞訊問
    、違法羈押或其他不正方法，且與事實相符者，始得採為證
    據。如係出於不正方法，即非自由陳述，其取得自白之程序
    ，已非適法，則不問陳述內容是否確與事實相符，因其非係
    適法之證據，即不能採為判決之基礎，此觀刑事訴訟法第15
    6 條第1 項規定自明。故審理事實之法院遇有被告陳述其自
    白係出於不正方法取得，應先於其他事證而為調查，並命提
    出該自白之檢察官就自白之出於自由意志指出證明方法，茍
    除負責偵訊之人員證述未以不正方法取供外，檢察官無法舉
    出其他證據證明，自不能遽認該自白係出於被告之自由意志
    （最高法院98年度台上字第4375號判決意旨參照）。而本案
    被告戊○○於本院準備程序及審理時分別主張；伊之警詢筆
    錄係遭員警恐嚇、威脅、利誘，因為警察說，甲○○已經指
    認伊了，要伊配合本件全部供出，若伊不這樣說，要聲請檢
    察官將伊收押禁見（見本院卷第59頁）；警察要伊做筆錄時
    配合點，不然要請檢察官收押，伊怕被收押，所以想說先應
    付一下，... 且伊在警局沒有採尿，因為警察要伊配合（做
    筆錄），不然要讓伊驗尿，要檢察官收押伊，當時伊有吸毒
    所以會怕被驗尿，伊認為只是去找丙○○要錢，伊只想到可
    以少一條罪、不知道這樣說構成強盜罪（見本院卷第225 頁
    、227 頁），是伊之自白非出於自由意思，不具證據能力等
    語。本院於99年1 月14日當庭勘驗被告戊○○之警詢筆錄，
    勘驗結果：員警詢問口氣平和，對於被告戊○○之需求亦予
    以提供（如飲料及香菸），全程並無有何強暴脅迫恐嚇之情
    形，然警察是否以無庸驗尿之條件利誘被告戊○○部分，錄
    影光碟中未直接提及，但員警詢問戊○○是否有施用毒品時
    ，有『問：因為你有涉嫌吸食毒品，你是否同意接受警方對
    你採尿檢驗？』，答『不』，問：『願意嗎？』，答『不，
    不願意』，問『你不願意我們對你採尿檢驗？』，答『對』
    ，且有關上開詢問內容並未記載於警詢筆錄內，而員警詢問
    時被告戊○○確實未經採尿（以上為重點摘要，詳細內容見
    本院卷第189 頁）；而本院職權傳喚承辦本案之員警己○○
    到庭作證，其亦證述：製作筆錄時被告戊○○拒絕驗尿，所
    以才沒有採尿等語（見本院卷第200 頁），經查：(1)被告戊○○為該轄區之毒品列管人口，而本案又為強盜毒品案件，
    警方即有合理懷疑被告戊○○應有施用毒品犯嫌，依法本應
    採集尿液送驗，且若被告戊○○拒絕驗尿，自可依刑事訴訟
    法第205 條之2 規定得違反被告意思採集尿液作為犯罪證據
    用，員警卻未詳細記錄遭拒絕驗尿情形，亦未依法對被告戊○○採尿，此情已與一般案件處理程序有違；(2)再觀之共犯
    即共同被告甲○○之警詢筆錄內容，除紀錄其自始即否認有
    本案共同強盜犯行辯解外，另更有詳細記載關於被告甲○○
    在96年12月某日在東港鎮東隆宮廁所內施用海洛因之犯行（
    見警卷第9 頁），兩相比較，同一警局之同一時間、對同一
    案件所為之筆錄，被告戊○○警詢中坦承有起訴書所載犯罪
    事實，故警詢筆錄中無記載其施用毒品此部分之犯行，事實
    上亦未對其採集尿液送驗；而被告甲○○警詢中僅供稱前往
    起訴書所載地點向被害人丙○○購買毒品，但否認有何強盜
    犯行，筆錄中即有記載施用毒品之犯行，並同時對之採尿液
    ，何以有如此差別待遇？是堪認被告戊○○之警詢所為之自
    白恐有遭員警利誘、不正方法取供之情形，且基於被告戊○○主觀上認定，當下無庸驗尿可減少一罪、又與被害人丙○○僅為討債糾紛，承認犯行應無招致重罪之可能，乃人之常
    情，是其所辯尚非無據，準此，被告戊○○警詢筆錄既有上
    開可疑之處，復以公訴人並未指出其自白係出於自由意志指
    出證明方法，是被告戊○○於警詢所為之自白，實難認有該
    當於任意性之要件，依法無證據能力。
二、按被告以外之人，於審判外之言詞或書面陳述，除法律有規
    定者外，不得作為證據；被告以外之人（包括證人、鑑定人
    、告訴人、被害人及共同被告等）於檢察事務官、司法警察
    官或司法警察調查中所為之陳述，與審判中不符時，其先前
    之陳述具有較可信之特別情況，且為證明犯罪事實存否所必
    要者，得為證據，刑事訴訟法第159 條第1 項、第159 條之
    2 分別定有明文。是被告以外之人於司法警察（官）調查中
    所為之陳述，依刑事訴訟法第159 條第1 項規定，係屬傳聞
    證據，原則上無證據能力，惟如該陳述與審判中不符時，其
    先前之陳述具有較可信之特別情況，且為證明犯罪事實存否
    所必要者，依同法第159 條之2 規定（即刑事訴訟法第159
    條第1 項所指之「除法律有規定者外」），始例外認為有證
    據能力；如該陳述與審判中相符時，因該陳述並不符合刑事
    訴訟法第159 條之2 有關傳聞例外之規定，故不得作為認定
    本案犯罪事實有無之證據，此時，當以證人於審判中之陳述
    作為證據。另所謂「前後陳述不符」之要件，應就前後階段
    之陳述進行整體判斷，以決定其間是否具有實質性差異，惟
    無須針對全部陳述作比較，陳述之一部分有不符，亦屬之。
    又「證明犯罪事實之存否所必要」，即使用證據之必要性，
    係指因無法再從同陳述者取得證言，而有利用原陳述之必要
    性，只要認為該陳述是屬於與犯罪事實存否相關之事實，並
    為證明該事實在實質上之必要性即可。而「具有可信之特別
    情況」，係指依陳述時之外部客觀情況而言，足以令人相信
    該陳述是虛偽之危險性不高，必須綜合該陳述是否未受到外
    力影響；陳述人之觀察、記憶、表達是否正確及有無偽證之
    各項因素，而為判斷。經查：(1)本件被告戊○○警詢所為之
    陳述對於被告甲○○犯行部分，為被告以外之人於司法警察
    調查時所為之陳述，且被告戊○○於本院準備程序及審判中
    均否認有與被告甲○○共同強盜之犯行，與其於警詢陳述係
    與被告甲○○共同合意強盜被害人丙○○毒品一情，前後陳
    述不符，且具有實質性差異，亦為證明犯罪犯罪事實存否所
    必要之證據，然因被告戊○○警詢所為之陳述，已存有上開
    非出於任意性之情況，顯見該警詢筆錄，不具有可信之特別
    情況，是被告戊○○警詢筆錄，對於被告甲○○而言，無證
    據能力。(2)本件被告甲○○警詢所為之陳述對於被告戊○○
    犯行部分，亦為被告以外之人於司法警察調查時所為之陳述
    ，惟其於警詢供述：伊與被告戊○○2 人係為向被害人丙○○購買毒品而前往案發地點，並與被告戊○○一同進入該處
    2 樓房間，由被告戊○○強取1 包毒品後未付錢就離開了等
    語，而於本院審理時則供述：伊係要去買毒品，戊○○是去
    跟丙○○要錢，伊先上樓後聽到他們2 人吵架聲音下來勸架
    ，伊沒有看到戊○○拿丙○○的海洛因等語。其就事發原因
    、強盜過程、取得物品等前後供述不一、具有實質性差異，
    而其於本院審理時，亦未表示其警詢筆錄有何特別不可信情
    況，是其警詢筆錄有證據能力。(3)證人即被害人丙○○於警
    詢證述甲○○、戊○○2 人強盜之過程，然於本院審理時改
    稱為僅發生爭吵，並未遭甲○○、戊○○分別持槍及水果刀
    強盜；而證人乙○○於警詢時供述甲○○、戊○○2 人分別
    持槍、刀進入案發現場，且甲○○一進門就聽到3 槍聲等語
    ，惟於本院審理時則證述，當天專心看電視，未看清楚進入
    屋內之人是否為被告2 人且沒有看到水果刀、亦沒看到有人
    打架等語。上開證人2 人就案發過程、及是否為被告甲○○
    、戊○○2 人進入，於警詢及本院審理時前後供述不一、具
    有實質上之差異，且未有何不可信之情況，是其等於警詢陳
    述均有證據能力。
三、按刑事訴訟法第158 條之3 規定：「證人、鑑定人依法應具
    結而未具結者，其證言或鑑定意見，不得作為證據。」所謂
    「依法應具結而未具結者」，係指檢察官或法官依刑事訴訟
    法第175 條之規定，以證人身份傳喚被告以外之人（證人、
    告發人、告訴人、被害人、共犯或共同被告）到庭作證，或
    雖非以證人身份傳喚到庭，而於訊問調查過程中，轉換為證
    人身份為調查時，此時其等供述之身份為證人，則檢察官、
    法官自應依本法第186 條有關具結之規定，命證人供前或供
    後具結，其陳述始符合第158 條之3 之規定，而有證據能力
    。若檢察官或法官非以證人身份傳喚而以告發人、告訴人、
    被害人或共犯、共同被告身份傳喚到庭為訊問時（例如刑事
    訴訟法第71條、第219 條之6 第2 項、第23 6條之1 第1 項
    、第248 條之1 、第271 條第2 項、第271 條之1 第1 項）
    ，其身份既非證人，即與「依法應具結」之要件不合，縱未
    命其具結，純屬檢察官或法官調查證據職權之適法行使，當
    無違法可言。而前揭不論係本案或他案在檢察官面前作成未
    經具結之陳述筆錄，係屬被告以外之人於偵查中向檢察官所
    為之陳述，基於保障被告在憲法上之基本訴訟權，除該被告
    以外之人死亡、身心障礙致記憶喪失或無法陳述、滯留國外
    或所在不明而無法傳喚或傳喚不到、或到庭後拒絕陳述等情
    形外，如已經傳喚到庭具結而為陳述，並經被告之反對詰問
    ，或被告已放棄其反對詰問權，則前揭非以證人身份而在檢
    察官面前未經具結之陳述筆錄，本質上皆屬於傳聞證據，是
    此項傳聞證據證據能力之有無，應依刑事訴訟法第159 條之
    1 第2 項之規定為斷，除顯有不可信之情況者外，均得為證
    據（最高法院96年度台上字第3914號、96年度台上字第5829
    號、98年度台上字第4437號等判決意旨參照）。是被告甲○○、甲○○於偵查中所為之供述，係以被告身分應訊，依上
    開說明，並無具結問題。而本案被告2 人供述涉及自身以外
    之其他被告犯罪事實者，雖屬傳聞供述，且被告2 人及其等
    之指定辯護人業已於本院審理時對被告甲○○、戊○○進行
    交互詰問，其2 人於偵查中之供述，並無有何顯不可信之情
    ，應認有證據能力。
貳、實體部分
一、公訴意旨略以：被告甲○○、戊○○均有施用毒品之習慣，
    於96年12月12日20時10分許，戊○○騎乘車號XZH-216 號重
    機車附載甲○○，前往屏東縣新園鄉○○村○○路180 巷11
    號（下稱案發地點）乙○○之住處，欲找當時人在該處之丙○○購買第一級毒品海洛因，因甲○○、戊○○身上之現金
    不足，2 人遂協議如遭丙○○拒絕時即動手搶奪海洛因，合
    意後2 人進入乙○○住處，戊○○臉上戴著口罩詢問丙○○
    ，果然遭丙○○拒絕，戊○○立即以其攜帶客觀上足以對人
    之生命、身體、安全構成威脅，具有危險性之水果刀抵住丙○○之脖子，使丙○○無法抗拒，並詢問丙○○毒品在那裏
    ，丙○○表示毒品在2 樓，此時由甲○○接手繼續控制丙○○之行動自由，戊○○上樓搜尋並取走黑色皮包一個（內有
    海洛因1 包、證件、行動電話等物），得手後2 人旋即騎乘
    上述機車離去，並在屏東縣東港鎮鎮海公園旁之墳墓將海洛
    因均分施用，證件及行動電話等物放置墳墓旁之小廟以電話
    通知丙○○前來取回，口罩、水果刀隨意丟棄在屏東縣崁頂
    鄉○○村○○路南州高幹113 號電線桿前之大水溝（未尋獲
    ），嗣警方據報循線查獲上情，因認被告2 人涉犯刑法第28
    條、第330條第1 項之加重強盜罪嫌云云。
二、按犯罪事實應依證據認定之，無證據不得認定其犯罪；又不
    能證明被告犯罪者，應諭知無罪之判決，刑事訴訟法第154
    條第2 項、第301 條第1 項分別定有明文。又刑事訴訟法上
    所謂認定犯罪事實之證據，係指足以認定被告確有犯罪行為
    之積極證據而言，該項證據自須適合於被告犯罪事實之認定
    ，始得採為斷罪資料。如未能發現相當證據，或證據不足以
    證明，自不能以推測或擬制之方法，以為裁判之基礎。又刑
    事訴訟上證明之資料，無論其為直接或間接證據，均須達於
    通常一般之人均不致有所懷疑，而得確信其為真實之程度，
    始得據為有罪之認定，若其關於被告是否犯罪之證明未能達
    此程度，而有合理性懷疑之存在，致使無從形成有罪之確信
    ，根據「罪證有疑，利於被告」之證據法則，即不得遽為不
    利被告之認定，此分別有最高法院著有29年度上字第3105號
    、40年台上字第86號、76年台上字第4986號判例可資參照。
    又按告訴人之指訴，係以使被告受刑事訴追為目的，是以告
    訴人之指訴為證據方法，除其指訴須無瑕疵，且應有察與事
    實相符之佐證，始得資為判決之基礎（最高法院52年台上字
    第1300號、61年台上字第3099號判例要旨可參）。再按告訴
    人之陳述如無瑕疵，且就其他方面調查又與事實相符，固足
    採為科刑之基礎，倘其陳述尚有瑕疵，則在未究明前，自不
    得遽採為論罪科刑之根據；而所謂無瑕疵，係指被害人所為
    不利被告之陳述，與社會上之一般生活經驗或卷附其他客觀
    事證並無矛盾而言，至所謂就其他方面調查認與事實相符，
    非僅以所援用之旁證足以證明被害結果為已足，尤須綜合一
    切積極佐證，除認定被告確為加害人之外，在推理上無從另
    為其他合理原因之假設而言，最高法院92年度台上字第5580
    號判決意旨參照。
三、本件公訴人認被告甲○○、戊○○2 人涉犯刑法第28條、第
    330 條之共同加重強盜罪嫌，無非係以被告甲○○、戊○○
    警詢、偵訊之供述、證人丙○○、乙○○於警詢、偵訊之陳
    述及卷附照片17張等為其主要論述之依據。訊據被告甲○○
    、戊○○2 人固坦承有於上開時、地分別因向丙○○購買毒
    品及金錢發生糾紛而爭吵，惟均堅決否認有何共同加重強盜
    之犯行，被告甲○○辯稱：伊當天是先跟丙○○聯絡，要向
    丙○○買毒品，後來在路上遇到戊○○說要去跟丙○○要錢
    ，才臨時一起過去的，伊2 人沒有說好拿不到毒品就要用搶
    的，且伊並沒有帶槍過去，也沒有拿刀給戊○○，也沒有拿
    丙○○的黑色包包等語；被告甲○○指定辯護人為其辯稱：
    被告甲○○當日係因購買毒品交付現金不足，產生糾紛，並
    無強盜犯行等語；被告戊○○則辯稱：當天伊在路上遇到甲○○要去找丙○○，因為丙○○欠伊錢，所以就一起過去，
    甲○○沒有拿刀給伊，甲○○也沒有拿槍，因為之前丙○○
    欠伊錢未還，所以發生爭吵，就將丙○○桌上毒品拿走，警
    詢所述有拿刀、包包都是警察叫伊說的等語；被告戊○○指
    定辯護人則辯稱：本件戊○○係因與丙○○有購毒金錢糾紛
    ，而在當日與丙○○發生拉扯，並拿走丙○○桌上2 包毒品
    ，故被告戊○○無不法所有意圖，且丙○○與被告戊○○間
    有拉扯動作，是丙○○並未達致使不能抗拒之情形，是縱被
    告成立犯罪亦僅觸犯刑法第277 條第1 項傷害罪及第304 條
    之強制罪等語。
四、經查：
（一）證人即被害人丙○○(1)於97年1 月29日警詢時先指訴：伊
      於96年底某日19時許，在案發地點被綽號「死貓」之甲○○及綽號「發仔」之戊○○搶走伊所有的錢、證件及手機
      ，事先甲○○有以他的手機打電話給伊，問伊人在哪裡，
      後來他們就到案發地點伊朋友家，伊跑出去看，甲○○拿
      了1 支改造的槍（深藍色）、戊○○拿了1 支水果刀押著
      伊並把伊推進屋內，又把刀押著伊的脖子，甲○○叫伊把
      錢拿交出來，隨即搜身結果發現沒有錢在身上，就問錢在
      哪裡，伊就說放在樓上，甲○○、戊○○就把伊押上樓，
      進入伊朋友的房間，找到伊黑色包包，拿走後就離開了，
      因為他們拿了槍和水果刀，所以根本沒有辦法抵抗，因為
      這樣伊損失新臺幣（下同）8,000 元，手機價值約7,000
      元及證件，總共合計損失15,000元，甲○○後來有叫他朋
      友打電話給伊，叫伊不要追究，伊說好，但是要將證件還
      回來，後來他朋友轉達後，當晚不久他朋友就打電話給伊
      告訴伊證件放在東港鎮鎮海宮1 間小廟，伊去找果然有找
      到，案發當時伊的朋友「阿芬」沒有在場，他父親（按應
      為房東乙○○，應係丙○○誤認）有在場，案發後他趕緊
      跑出去，當天甲○○正常裝扮沒有蒙面，甲○○伊認得，
      戊○○則有蒙面和戴帽子，但是伊認得戊○○所騎的重型
      機車等語（當時該車車牌被拆下）（見警卷第2 至4 頁）
      ；(2)於97年4 月25日偵訊時則證述：當天在伊朋友乙○○
      住處之案發地點，伊聽到有人在叫就跑出去看，後來甲○○、戊○○就闖進來，戊○○手上拿的是水果刀，甲○○
      手上拿的是不是槍伊不知道，要伊進去，當時包包放在2
      樓，甲○○問伊包包在哪裡，伊說沒有，被告2 人就打伊
      、踹伊，並問錢在哪裡。之後就將伊拖到2 樓房間，甲○○看到伊的包包放在床上，就把皮包搶走了，伊認識甲○○、但不認識戊○○，後來2人 就逃走了皮包裡面有手機
      、皮夾、還有現金7,000 至8,000 元，後來他們有將手機
      和證件還給伊，伊與甲○○沒有恩怨可能是因為當天甲○○有說要跟伊借錢，但是因為跟他不熟，所以沒有答應，
      可能是這樣才會來搶伊等語（見偵卷第9 至10頁）。(3)然
      於本院審理時則翻異前詞改證稱：「檢察官問：『96年12
      月12日20時，有無被搶？』，答：『我們是吵架。』，檢
      察官問：『此為何意？』，答：『就是我們有爭吵，有吵
      架。』，檢察官問：『你之前說，甲○○有帶1 支藍色改
      造手槍，戊○○有帶水果刀，把你押進屋內，並打你，要
      你交錢出來，因為發現你身上沒有錢，就將你帶到2 樓，
      並拿走你的包包？』，答：『沒有。』，檢察官問：『他
      們如何將你的包包拿走？』，答：『因為我欠戊○○的錢
      ，我不知道甲○○有帶戊○○來，我看到後來戊○○與他
      一起來，我就叫甲○○到樓上，結果我向戊○○說，你要
      向我要錢，我身上沒有錢，我就說慢點還，結果我與戊○○就打起來，後來甲○○下來將我們2 人分開，我們就一
      起上樓，他說他有施用毒品，現在人很難過，問我有沒有
      海洛因，我說沒有，後來，他們就說要走了，並問說，看
      我什麼時候要還錢。』，檢察官問：『你當時包包並沒有
      被拿走？』，答：『沒有。』，檢察官問：『為何你在警
      詢、偵訊中說，有被他們2 人搶走1 個黑色包包，裡面有
      證件、手機、現金？』，答：『因為他們走的時候，我的
      包包就不見了，我就想說，可能是他們拿的。』，檢察官
      問：『但與你之前警詢所述包包是被搶也是不同，為何如
      此敘述？』，答：『我不知道這樣是否算搶。』，檢察官
      問：『你在警詢、偵訊中所述，是否實在？』，答：『有
      些實在，有些因為太久了，我不能肯定。』，檢察官問：
      實在的部分，是哪些部分？』，答：『就是我們有吵架、
      且我的包包有遺失這是事實。』，檢察官問：『之前所述
      ，甲○○、戊○○均有帶槍、刀，並搶走你的包包內有證
      件、手機、現金之類的話語，是不實在的？』，答：『不
      實在。』，檢察官問：『之後，包包不見了，後來該包包
      裡面的證件、手機有無拿回來？』，答：『沒有。』，檢
      察官問：『提示警卷、偵訊中所述：案發後，你有透過認
      識戊○○的朋友，與他聯絡，他事後有將你的證件、手機
      都還給你，這是什麼意思？』，答：『有這件事情。』，
      檢察官問：『所以該黑色包包是他們拿走的？』，答：『
      因為我問他們，他們說他們沒有拿。』，檢察官問：『他
      們沒有拿，為何還給你？』、證人：沈默不答，檢察官問
      ：『戊○○說，在過程中，他有用水果刀抵住你的脖子，
      有無此事？』，答：『我記得沒有，因為那天我們在打架
      。』，李辯護人問：『當天你到底有無看到甲○○、戊○○拿走你的包包？』，答：『有。』，李辯護人問：『誰
      拿的？』，答：『戊○○拿的。』，李辯護人問：『沒有
      人拿兇器行搶，為何你會說強盜，此與強盜有何關連？』
      ，答：『因為我想說，我包包被拿走，我就說這是強盜。
      』等語」，綜上析之，證人丙○○雖於警詢、偵訊分別指
      訴遭被告甲○○持槍、戊○○持水果刀脅迫，且遭2 人毆
      打致無法抗拒，而遭搶走黑色包包1 只，且對槍枝顏色具
      體描述，然有黑色包包遭一情僅有證人丙○○1 人之單獨
      指訴，並無其他證據足以補強，是證人丙○○有無該黑色
      包包已非無疑，更遑論包包內之物品為何？且證人丙○○
      於本院審理時則證述當日係與甲○○、戊○○發生爭執、
      拉扯，並未看到槍枝、水果刀，亦未遭其2 人毆打、對於
      黑色包包究竟何時遭取走，是否為被告2 人所奪取，均支
      吾其詞，且該黑色包包內之證件及手機究竟被告2 人有無
      返還一情，於檢察官詰問時，先證述被告甲○○有返還，
      然卻又稱非被告2 人拿走，檢察官再質之若該黑色包包非
      被告2 人所取走，如何返還時，卻沈默不語；是證人丙○○指訴已有顯然矛盾之瑕疵，自不得逕認為真實。又其在
      警詢先陳述可認出被告戊○○所騎乘機車，然於偵訊則供
      稱不認識戊○○，於本院審理時則證述與戊○○間有財務
      糾紛，是以其2 人間恐存有隱晦不可告人糾紛，可由此窺
      知，否則何以單純是否認識被告戊○○之事需如此隱瞞？
      再者，倘本件強盜案早發生於96年12月12日一情為真，然
      當日丙○○卻未立刻親自報警處理，更屬有疑；另若被告
      甲○○、戊○○2 人確實為強盜證人丙○○財務何以事先
      撥打電話，通知證人丙○○，況且被告甲○○未做任何掩
      飾身分之措施、被告戊○○則進入屋內就將口罩拿下此種
      使證人丙○○知悉來者何人，再予以強盜其財物之方式，
      亦與常情有違，是證人丙○○前後指訴存有上開矛盾，且
      過程與常情不符，準此，客觀上被告2 人當日是否確有攜
      帶刀、槍強盜黑色包包1 只之強盜犯行，自屬有疑。
（二）另證人即案發當日在場之屋主乙○○雖亦於警詢證述：當
      日伊看見甲○○持槍、戊○○持刀衝入屋內（經警提示指
      認），且甲○○連開3 槍，並強押丙○○至樓上，他們為
      何要衝進伊家中，伊不清楚，隨即伊即衝出屋外，並委託
      1 婦人報警等語（見警卷第5 至6 頁）。而於本院審理時
      ，則證稱：當天伊有看到2 人其中1 人有拿槍，但沒有看
      清楚他的臉，所以現在無法指認，當天沒有看到有人拿刀
      ，當天聽到槍聲後，他們上樓，伊就跑出去了，在樓梯的
      時候就有吵架的聲音，但沒有看到他們打架，他們只有上
      樓等語（見本院卷第197 至199 頁）。惟查：證人乙○○
      於警詢時警方只提供被告2 人之照片，證人乙○○即可指
      認出被告2 人，反觀於本院審理時，則改稱案發當日並無
      看清楚進入屋內2 人的臉無法確認是否為在庭之被告2 人
      ；且經警前往證人乙○○住處（即案發地點）之1 樓客廳
      、2 樓房間及樓梯間勘查現場，並無發現有何彈痕，此有
      照片12張在卷可憑（見警卷第37至43頁），則當日是否有
      人攜帶槍械一情，亦無從確認；又證人乙○○於警詢時明
      確指認為被告1 人持槍、1 人持刀壓制丙○○上樓，然於
      本院審理時，又稱當日並未看到水果刀，也沒有看到3人
      打架，其陳述有多處齟齬，自不得盡信為真實；況縱被告
      2 人確有持刀、持槍進入該屋內與證人丙○○發生爭吵一
      情為真，而證人乙○○之陳述，其僅聽聞爭吵一事、且3
      人一同上樓，並未看到3 人打架之情況即奪門而出，亦未
      親眼目睹被告2 人確有強取該黑色包包，當不得因有水果
      刀、槍枝出現於現場，逕此認被告2 人確有起訴書所載之
      犯行。
（三）被告戊○○固曾有於警詢自白其與被告甲○○有起訴書所
      載之強盜犯行，然其自白有非出於任意性業已論述如上，
      自不得以其警詢中之自白逕為被告甲○○、戊○○2 人不
      利之認定。至被告戊○○於偵訊中雖供稱：當天伊在東港
      街上遇到甲○○，他說要去找丙○○拿海落因，正好丙○○有向伊借錢，伊想順便去要債，所以就載甲○○一起去
      ，... 到場丙○○開門，甲○○還沒有說話，伊就向丙○○說欠的錢多少還一點，然後他回答說沒有錢，伊就與丙○○發生肢體衝突，是伊先打丙○○，他要還手，然後伊
      就順手拿起隨身攜帶之水果刀，抵住丙○○的脖子，伊不
      是要傷害丙○○，只是怕被打，然後向他說既然不還錢就
      拿一些海洛因抵債，他說好，就叫伊進去樓上拿，伊到樓
      上房間後看見一個包包，裡面有海洛因與安非他命，伊拿
      了就趕快逃走，伊到樓上這段期間，甲○○幫伊制伏丙○○等語，雖與證人丙○○之警詢及偵訊指訴大致相符，然
      細鐸其二者內容，證人丙○○於警詢、偵訊所指訴遭強取
      黑色包包內僅有手機、現金、及證件，與被告戊○○偵訊
      自白內容其因與丙○○間有債務糾紛而取走包包內毒品之
      情已有所不符，且證人丙○○之指訴存有上開可疑之處，
      自不得以此相互矛盾之指訴作為被告戊○○偵訊之補強證
      據，而認被告2 人確有共同攜帶兇器強盜之犯行。且被告
      戊○○上開自白取走丙○○毒品一情，係因與丙○○有財
      務糾紛索討未果而致，與證人丙○○所述被告2 人進入案
      發地地點後直接強盜包包一情亦不相符，況退步言之，倘
      被告戊○○自白取走毒品一情為真，然被告戊○○主觀上
      是否即當然該當強盜犯意，亦屬可疑。
（四）又被告甲○○、戊○○均供承案發當日確實有在案發地點
      發生爭吵並自證人丙○○處取得毒品一情，然此情業經證
      人丙○○所否認，並於本院審理時證稱：當晚甲○○先打
      電話找伊，但沒有說要做什麼，問他，他說要聊天，伊就
      說先來再說，伊不知道甲○○會帶戊○○來，後來因為伊
      欠戊○○錢2 萬元，所以戊○○向伊要錢而發生爭吵進而
      互毆，上樓後因為有人毒癮發作，問伊有沒有海洛因，伊
      說沒有，他們2 人就離開，並問說何時還錢等語（見本院
      卷第193 至194 頁）。是以，證人丙○○從未指訴毒品遭
      2 人強盜，且起訴書所載該黑色包包是否存在仍屬未知，
      況縱有該包包存在，證人丙○○歷次指訴遭之物品從未包
      含毒品，且證人乙○○之證述亦無提及被告2 人有強盜毒
      品一事，故不得以被告2 人自白曾自該處取得毒品一情，
      逕認被告2 人有起訴書所載共同強盜黑色包包之犯行。至
      卷附照片17張（見警卷第37至45頁），雖可看出被告戊○○帶同警方前往作案機車停放地點、起出案發當日所戴運
      動帽1 頂、作案用水果刀丟棄處所及毒品分贓地點，然被
      告戊○○警詢時之自白非出於任意性，業已論述如上，而
      上開照片係同時附隨於該筆錄之製作，是否確如被告戊○○警詢所述係因強盜案丟棄物品、分贓之地點等情亦應屬
      可疑，警方因非任意性自白所拍攝之照片，自無從證明被
      告2 人之強盜犯行。
（五）況且被告戊○○辯稱當日係欲向證人丙○○催討欠款2 萬
      元一情，業經證人丙○○於本院審理時所不爭執，復有證
      人即曾陪同被告戊○○購買毒品之庚○○到庭證稱：伊有
      陪同戊○○向別人買過毒品，但向誰購買印象很模糊，就
      是有向丙○○買過毒品，陪同他買毒品之情況，是在東港
      的遊藝場附近，伊坐在車上有看到戊○○從身上拿2 萬元
      現金，後來戊○○下車拿錢給丙○○，伊後來就返家了，
      不知道戊○○有無拿到毒品，但是後戊○○好像有告訴伊
      丙○○拿了2 萬元，卻沒有交付毒品等語（見本院卷第20
      0 至201 頁）。證人庚○○與被告戊○○及證人丙○○間
      並無怨隙，其陳述應無偏頗之虞，應得採信，是被告戊○○所辯2 人間存有債務糾紛尚非無據；至被告甲○○辯稱
      ：係因向丙○○購買毒品之金額不足而生之糾紛，雖經證
      人丙○○所否認，而證人即曾見甲○○交付金錢與他人之
      丁○○到庭證述：97年1 月間，那時剛領薪水，在東港國
      中附近工作，有看到甲○○拿錢給別人，但不知道是誰等
      語（見本院卷第202 頁），該證人僅可證明被告甲○○有
      交錢之事實，然無從直接證明是因本件向丙○○購毒金額
      不足事後補付一情。是以被告戊○○當日係因向丙○○索
      討2 萬元未果，而與之發生爭吵，拉扯，進而將毒品取走
      ，乃係因其主觀上有一債權存在，並無不法所有之意圖，
      而被告甲○○部分亦不得因其辯解無可採信而認其有起訴
      書所載犯行。另由證人乙○○所述其僅有發現爭吵拉扯後
      即離開該案發地點，並未親眼目睹被告戊○○與甲○○共
      同強盜丙○○之黑色包包，且因證人丙○○指訴存有諸多
      疑義，且亦無法證明確實有黑色包包、槍械、水果刀在案
      發現場，又其自承與被告2 人發生拉扯、爭吵、或有受傷
      ，足認客觀上其尚未達致使不能抗拒之情況，而傷害部分
      證人丙○○並未予以告訴，另倘若毒品係被告戊○○所取
      走，如何取走？在何處取走？亦屬未知，則實難認被告2
      人有何強制證人丙○○為無義務之事，是被告2 人是否有
      對證人丙○○有何強制、加重強盜犯行尚非無疑。
（五）綜上所述，被告戊○○辯稱其係因向證人丙○○催討債務
      未果，始將案發地點桌上之毒品取走，並無有何攜帶水果
      刀致使丙○○不能抗拒之強盜犯行等情，尚非虛妄，而被
      告甲○○所辯，則無從證實，惟不得單獨據此為其不利之
      認定，業已論述如上。此外，公訴人所舉證據未達於通常
      一般之人均不致有所懷疑之程度，復查無其他積極證據足
      證被告甲○○、戊○○人有攜帶兇器強盜之犯行，自屬不
      能證明被告甲○○、戊○○2 人犯罪，揆諸首揭法條規定
      及判決、判例意旨，自應依法諭知被告2 人無罪之判決。
據上論斷，應依刑事訴訟法第301 條第1項，判決如主文。
本案經檢察官潘國威到庭執行職務。
中    華    民    國    99    年    2     月    4     日
                  刑事第三庭   審判長  法  官  邱明弘
                                       法  官  戴韻玲
                                       法  官  陳怡先
以上正本證明與原本無異。
如不服本判決應於收受判決後10日內向本院提出上訴書狀，並應
敘述具體理由；其未敘述上訴理由者，應於上訴期間屆滿後20日
內向本院補提理由書（均須按他造當事人之人數附繕本）「切勿
逕送上級法院」。
中    華    民    國    99    年    2     月    4     日
                                       書記官  鍾小屏

司法院資訊處製作；財團法人民間司法改革基金會備份。
